臺灣高等法院臺中分院刑事判決　　　 　　　 　民國九十一年度上重訴字第一二號
　　上　訴　人
　　即　被　告　甲○○
　　選任辯護人　解家源
右上訴人因毒品危害防制條例案件，不服臺灣臺中地方法院中華民國九十一年三月十
五日第一審判決（民國九十年度重訴字第三○七一號，起訴案號：臺灣臺中地方法院
檢察署民國九十年度偵字第二○八一號），提起上訴，本院判決如左：
    主      文
原判決撤銷。
甲○○共同運輸第二級毒品，處有期徒刑玖年陸月，褫奪公權陸年。扣案之安非他命
貳拾玖包（合計淨重貳拾捌點玖貳公斤、包裝重肆佰伍拾參點陸玖公克、平均純度佰
分之捌拾捌點捌陸、純質淨重貳拾伍點玖公斤）沒收銷燬之；「長信六號」漁船壹艘
、行動電話壹具、包裝袋及包裝網貳套均沒收。
    事      實
一、甲○○於民國九十年十一月十、十一日其中某日，以其所有門號0000000
    000號行動電話，經由不詳姓名年約四十歲綽號「清哥」之成年男子聯絡，約
    定在臺北縣深澳港附近之春蘭小吃店，與該「清哥」及不詳姓名年約三十餘歲綽
    號「阿忠」之成年男子，基於共同之犯意聯絡，共謀由甲○○自大陸地區私運業
    經我國政府公告列為管制進口物品之第二級毒品安非他命至臺灣地區，並約定由
    「阿忠」再行連絡細節。嗣於九十年十一月十五日許，由「阿忠」告以將運輸安
    非他命返臺，並允諾事成後甲○○可獲得新臺幣（下同）六十萬元之報酬（尚未
    取得）。又於九十年十一月十八日許，由「阿忠」交付記載「東經一一七度四０
    分、北緯二三度五０分」之紙條，並告以至上開經緯度之海域，自有人接觸。復
    於九十年十一月十九日十時許，由甲○○駕駛其所有之臺北縣深澳漁港籍「長信
    六號」漁船，搭載不知情之大陸地區漁工王炳全、王錫清二人，自臺北縣深澳港
    出發，前往東經一一七度四０分、北緯二三度五０分（起訴書誤載為北緯一一七
    度四０分、東經二三度五０分）大陸地區海域，至同年月二十日晚間八時許到達
    現場等候，約半小時後，由到場之大陸地區舢舨上與甲○○、「清哥」、「阿忠
    」有犯意聯絡之不詳姓名大陸籍成年男子二人處，接取二大袋以包裝袋及包裝網
    包裝之安非他命（其內共二十九包，合計淨重二十八．九二公斤、包裝重四百五
    十三．六九公克、平均純度百分之八十八．八六、純質淨重二十五．九公斤）至
    「長信六號」漁船上，並命大陸地區漁工王炳全、王錫清將該二大袋安非他命，
    藏置船底雜艙內，旋即駕船返回臺灣地區，於九十年十一月二十一日晚間十一時
    十五分許，「長信六號」漁船在臺北縣野柳外海二海浬處，即為臺灣臺中地方法
    院檢察署檢察官指揮法務部調查局臺中市調查站、臺中縣刑警隊、豐原憲兵隊、
    海岸巡防署海洋巡防局、海岸巡防署臺中查緝隊、北區海巡機動隊、航空警察局
    刑警隊合組之聯合專案小組人員查獲，並扣得前開安非他命共二十九包（合計淨
    重二十八．九二公斤、包裝重四百五十三．六九公克、平均純度百分之八十八．
    八六、純質淨重二十五．九公斤），甲○○所有供運輸走私毒品之「長信六號」
    漁船一艘、其所有供運送毒品聯絡用之門號0000000000號行動電話一
    具及安非他命包裝袋及包裝網二套。
二、案經法務部調查局臺中市調查站移送臺灣臺中地方法院檢察署檢察官偵查起訴。
    理      由
一、訊據被告甲○○，對其受「清哥」、「阿忠」委託其自大陸地區私運第二級毒品
    安非他命至臺灣地區，「阿忠」並告以將運輸安非他命二十九包之安非命返臺，
    並允諾事成後被告可獲得六十萬元之代價，嗣由「阿忠」交付記載「東經一一七
    度四０分、北緯二三度五０分」之紙條，復於九十年十一月十九日九時許，由被
    告駕駛其所有之臺北縣深澳漁港籍「長信六號」漁船，搭載不知情之大陸地區漁
    工即證人王炳全、王錫清二人，自臺北縣深澳港出發，前往東經一一七度四０分
    、北緯二三度五０分海域，自大陸地區舢舨上二名大陸籍成年男子接取二大袋共
    計二十九包安非他命，嗣在臺北縣野柳外海二海浬處，為警調人員查獲等事實坦
    承不諱，核與證人即大陸地區漁工王炳全、王錫清二人於法務部調查局臺中市調
    查站訊問時證述之情節相符，復有法務部調查局臺中市調查站九十一年一月十四
    日中緝字第０九一六０五００五一０號函附之本案相關海圖一份在卷可資佐證。
    並有安非他命二十九包、「長信六號」漁船一艘、門號0000000000號
    行動電話一具及安非他命包裝袋及包裝網二套扣案可資佐證。而扣案之毒品二十
    九包經送法務部調查局檢驗結果，確為第二級毒品安非他命（合計淨重二十八．
    九二公斤、包裝重四百五十三．六九公克、平均純度百分之八十八．八六、純質
    淨重二十五．九公斤），有法務部調查局（九０）陸（一）字第九○一三四三五
    六號檢驗通知書一紙附卷可憑，足認被告之自白與事實相符，本件事證明確，被
    告之犯行堪以認定，應予依法論科。
二、查安非他命係毒品危害防制條例第二條第二項第二款所規定之第二級毒品，且業
    經行政院依懲治走私條例規定公告之「管制物品項目及其數額」列為甲項第四款
    之管制進出口物品，不得私運進入臺灣地區。核被告甲○○所為，係犯毒品危害
    防制條例第四條第二項之運輸第二級毒品安非他命罪，及懲治走私條例第二條第
    一項之私運管制物品進口罪。又懲治走私條例第二條規定，業經修正，於九十一
    年六月廿六日經總統公布施行，比較新舊法結果，以舊法有利於被告，自應適用
    舊法。其持有安非他命之低度行為，應為運輸之高度行為所吸收，不另論罪。被
    告與不詳姓名年約四十歲綽號「清哥」之成年男子、不詳姓名年約三十餘歲綽號
    「阿忠」之成年男子，及二名大陸籍成年男子，有犯意之聯絡及行為之分擔，為
    共同正犯。其利用不知情大陸地區漁工王炳全、王錫清等二人犯罪，為間接正犯
    。又被告係以一行為觸犯前開二罪名，為想像競合犯，應依刑法第五十五條之規
    定，從較重之運輸第二級毒品罪處斷。原審以被告罪證明確予以論罪科刑，原無
    不合。惟查門號0000000000號行動電話一具，係被告所有，且係用於
    與「清哥」、「阿忠」聯絡之用，及由其帶在身上接運送毒品使用等情，業據被
    告於原審偵審中及本院審理時供述明確，又包裝袋及包裝網二套，均係供運送安
    非他命之用，應依毒品危害防制條例第十九條第一項規定宣告沒收，原判決依刑
    法第卅八條第一項第二款規定宣告沒收，尚有未合，又懲治走私條例第二條規定
    ，業已修正公布施行，原判決未及比較適用，亦有未洽，被告上訴意旨指原判決
    量刑太重，雖無理由，惟原判決既有上開可議之處，自屬不能維持，應由本院將
    原判決撤銷改判。爰審酌被告明知安非他命係管制進口之毒品，竟為牟取暴利，
    挺而走險，以私運之手段將高純度之安非他命大量運入臺灣地區，及毒品安非他
    命足以使施用者導致精神障礙、性格異常，甚至造成生命危險之生理成癮性及心
    理依賴性，嚴重戕害國民身心健康，危害社會治安至深且鉅，惡性非輕，惟犯後
    尚能坦承犯行，亦有悔意，且其於法務部調查局臺中市調查站訊問時供稱，北部
    地區另有綽號「阿勇」、「聯文」等人從事走私運輸毒品之犯行，並表示願配合
    檢調機關查緝等語（見法務部調查局臺中市調查站九十年十二月二十七日詢問筆
    錄），並斟酌其犯罪後之態度尚稱良好等一切情狀，量處如主文第二項所示之刑
    ，以示懲儆，併依刑法第三十七條第二項之規定，宣告褫奪公權六年。扣案前開
    安非他命共二十九包（合計淨重二十八．九二公斤、包裝重四百五十三．六九公
    克、平均純度百分之八十八．八六、純質淨重二十五．九公斤）應依毒品危害防
    制條例第十八條第一項前段規定，沒收銷燬之；另扣案之「長信六號」漁船一艘
    ，係被告犯毒品危害防制條例第四條之罪所使用之水路交通工具，業據被告供明
    在卷，應依同條例第十九條第三項之規定，宣告沒收之；又門號0000000
    000號行動電話一具，係被告所有，且係用於與「清哥」、「阿忠」聯絡之用
    ，及由其帶在身上接運運送毒品使用，而安非他命包裝袋及包裝網二套，被告雖
    辯以非其有，惟上開物品既係大陸地區舢舨上二名大陸籍成年男子，交付毒品時
    用以包裝毒品之用，應認為共犯即該二名大陸籍成年男子所有，上述行動電話及
    包裝袋、包裝網均係供犯運輸毒品罪所用之物，均應依毒品危害防制條例第十九
    條第一項規定，宣告沒收。又行動電話及包裝袋、包裝網既均已扣案，自無不能
    沒收時追徵價額或以其財產抵償之問題，附此說明。
三、被告原審辯護人另以被告住居所為臺北縣瑞芳鎮、查獲地為臺北縣野柳外海，原
    審法院並無管轄權云云，惟按案件由犯罪地或被告住居所或所在地之法院管轄，
    刑事訴訟法第五條第一項定有明文，被告之所在地，係以起訴時為標準，管轄權
    之有無，應依職權調查之，最高法院四十八年臺上字第八三七號判例意旨可資參
    照。查被告自九十年十月二十二日起至九十年十二月七日止，在臺灣臺中看守所
    附設勒戒所觀察勒戒，並自九十年十二月七日起迄今，因本件毒品危害防制條例
    案件羈押在臺灣臺中看守所，有原審法院法務部在監在押資料表一份在卷可參，
    被告於九十年十二月二十八日起訴時，仍羈押在臺灣臺中看守所，其起訴時所在
    地顯係原審法院管轄範圍，揆諸前開說明，原審法院自有管轄權，辯護人再三執
    其陳詞，謂原審法院無管轄權云云，顯屬誤會。又被告原審辯護人復稱，原審法
    院應調閱被告電話通聯紀錄以追查「清哥」、「阿忠」其人，以此為被告酌減刑
    度之依據云云。惟經原審向臺灣臺中地方法院檢察署函查結果，尚無因被告供述
    毒品來源因而破獲毒品案件，有該署九十一年二月二十二日中檢盛謹九０偵０二
    ０八一九字第一二０二一號函一份在卷可參，本件既無因被告供出毒品來源因而
    破獲之情事，自無從依毒品危害防制條例第十七條規定減輕其刑，附此敘明。
據上論斷，應依刑事訴訟法第三百六十九條第一項前段、第三百六十四條、第二百九
十九條第一項前段，毒品危害防制條例第四條第二項、第十八條第一項、第十九條第
一項、第三項，修正前懲治走私條例第二條第一項、懲治走私條例第十二條、刑法第
十一條前段、第二十八條、第五十五條、第二條第一項後段、第三十七條第二項，判
決如主文。
本案經檢察官乙○○到庭執行職務。
中      華      民      國      九十一     年     七      月     二     日
                                臺灣高等法院臺中分院刑事第五庭
                                      審判長法  官  袁  從  楨
                                            法  官  郭  同  奇
                                            法  官  胡  森  田
右正本證明與原本無異。
如不服本判決應於收受送達後十日內向本院提出上訴書狀，其未敘述上訴之理由者並
得於提起上訴後十日內向本院補提理由書（均須按他造當事人之人數附繕本）。
                                            書記官  王  瑩  澤
中      華      民      國      九十一     年     七      月     三     日
                                                                        Ｒ
